臺灣高雄地方法院民事判決　　　　　　　　　　　　九十三年度訴字第二四二一號
　　原　　　告　甲○○
　　訴訟代理人　王仁聰律師
　　被　　　告　乙○○
右當事人間因原告提起附帶民事訴訟，請求侵權行為損害賠償事件，經本院刑事庭裁
定移送，本院於民國九十三年十一月三十日言詞辯論終結，判決如下：
    主    文
被告應給付原告新台幣壹拾伍萬元，及自民國九十二年九月二十五日起至清償日止，
按週年利率百分之五計算之利息。
原告其餘之訴駁回。
訴訟費用由被告負擔百分之十五，餘由原告負擔。
本判決第一項得假執行。
    事實及理由
一、原告主張：被告明知訴外人丁學忠係伊之配偶，竟與丁學忠相姦，並於民國九十
    二年三月十四日產下一女黃品嘉，案經本院刑事庭以九十二年度簡字第三五二六
    號判處被告有期徒刑三月確定，被告之行為係故意不法侵害原告基於婚姻配偶關
    係之身分法益，危害原告與丁學忠夫妻間共同生活之美滿幸福，干擾原告婚姻關
    係之情節重大，原告因而精神痛苦萬分，爰依民法第一百八十四第一項、第一百
    九十五條第一項、第三項請求非財產上之損害賠償等語。並聲明：被告應給付原
    告新台幣（以下同）一百萬元，及自起訴狀繕本送達翌日起至清償日止按週年利
    率百分之五計算之利息。
二、被告則以：伊認識丁學忠四個多月才知道他有老婆；現伊都在家帶小孩，無力賠
    償等語置辯。並聲明：原告之訴駁回。
三、得心證之理由：
　(一)原告主張之事實，業據援引臺灣高雄地方法院檢察署九十二年度偵字第一五四八
　  二號聲請簡易判決處刑書為證，被告雖以前情置辯，惟經本院調取上開刑案全卷
    核閱，丁學忠於偵查中陳稱：「我在九十六年六、七月左右開始與黃女交往，黃
    二年六月九日檢察官訊問筆錄）等語明白，以其與被告間存有男女感情，被告甚
    且懷孕生女，衡情其當無設詞誣陷被告入罪之理。何況，被告於偵查中亦不否認
    其於九十年六、七月間與丁學忠相識後，迨至九十一年七月間曾發生多次性行為
    等情（九十二年八月五日檢察官訊問筆錄），則即便其所辯前詞非虛，以其於九
    十年十月、十一月間即知悉丁學忠係有配偶之人，猶與之相姦至九十一年七月間
    止，則其所為顯仍侵害原告基於配偶之身分法益。參以，其前揭妨害婚姻犯行，
    並經本院刑事庭以九十二年度簡字第三五二六號判處有期徒刑三月確定，亦有判
    決書一份附卷可稽。據上，足認被告所辯殊無可採，原告主張之事實堪信為真。
　(二)按因故意或過失，不法侵害他人之權利者，負損害賠償責任。故意以背於善良風
    俗之方法，加損害於他人者亦同。又不法侵害他人之身體、健康、名譽、自由、
    信用、隱私、貞操，或不法侵害其他人格法益而情節重大者，被害人雖非財產上
    之損害，亦得請求賠償相當之金額。其名譽被侵害者，並得請求回復名譽之適當
    處分。前二項規定，於不法侵害他人基於父、母、子、女或配偶關係之身分法益
    而情節重大者，準用之。民法第一百八十四條第一項、第一百九十五條第一項、
    第三項分別定有明文。本件被告明知丁學忠為有配偶之人，仍與之為相姦行為，
    係故意以背於善良風俗之方法加損害於原告，自應成立侵權行為，且被告前開行
    為，對原告基於與丁學忠之配偶關係而生之身分法益，損害堪稱重大，依上開說
    明，原告雖非財產上之損害，亦得請求賠償相當金額之慰撫金。
　(三)又按不法侵害他人之人格權，被害人受有非財產上損害，請求加害人賠償相當金
    額之慰撫金時，法院對於慰撫金之量定，應斟酌實際加害情形，所造成之影響、
    被害人痛苦之程度、兩造之身分地位經濟情形及其他各種狀況，以核定相當之數
    額，最高法院四十七年臺上字第一二二一號、五十一年臺上字第二二三號判例意
    旨足資參照。查被告無視原告對於婚姻及家庭圓滿幸福之要求與期待，恣意放縱
    情慾，而與丁學忠發生多次性行為，並產下一女，傷害原告對婚姻及家庭之基本
    要求，自堪認原告精神上受有相當之痛苦。而原告為高中畢業，現為家管，無工
    作，曾擺過飾品攤位，月入約二萬元，名下有房屋、土地各一筆；被告為高職畢
    業，現獨立撫養小孩，無工作，曾在ＫＴＶ當服務生，月薪約四、五萬元，亦曾
    做過美髮，月薪約二萬元，名下有汽車二部等情，業據兩造陳述綦詳，並有財政
    部臺灣省中區國稅局、南區國稅局財產歸屬資料清單在卷可參。本院審酌前開兩
    造身分、地位、經濟狀況，以及原告所受痛苦程度，認原告請求慰撫金一百萬元
    尚屬過高，應減為十五萬元方為適當。
四、綜上所述，原告請求命被告給付十五萬元及自起訴狀繕本送達翌日即九十二年九
    月二十五日起至清償日止，按年息百分之五計算之利息，為有理由，應予准許；
    逾此部分之請求則屬無據，應予駁回。
五、本判決原告勝訴部分，所命給付數額未逾五十萬元，爰依職權宣告假執行。
六、結論：本件原告之訴一部有理由，一部無理由，依民事訴訟法第七十九條、三百
    八十九條第一項第五款，判決如主文。
中　　　華　　　民　　　國　　九十三　　年　　十二 　 月　　七　　    　日
                                    臺灣高雄地方法院民事第一庭
                                         法      官 甯  馨
正本係照原本作成。
如不服本判決，應於送達後廿日內，向本院提出上訴狀並表明上訴理由，如於本判決
宣示後送達前提起上訴者，應於判決送達後十日內補提上訴理由書（須附繕本）。
中　　　華　　　民　　　國　　九十三　　年　　 十二 　　月　　　七　　　日
                                         法院書記官 林麗文
